【裁判字號】    99,上訴,2740
【裁判日期】    991007
【裁判案由】    偽造文書
【裁判全文】
臺灣高等法院刑事判決                99年度上訴字第2740號
  上  訴  人
  即  被  告  甲○○
上列上訴人因偽造文書案件，不服臺灣臺北地方法院99年度訴字
第845號，中華民國99年6月30日第一審判決（起訴案號：臺灣臺
北地方法院檢察署99年度偵字第9783號），提起上訴，本院判決
如下：
    主  文
原判決撤銷。
甲○○犯行使偽造私文書罪，累犯，處有期徒刑肆月，如易科罰
金，以新臺幣壹仟元折算壹日，附表編號一、二所示偽造之署押
貳枚，均沒收。又共同犯行使偽造私文書罪，累犯，處有期徒刑
月，如易科罰金，以新臺幣壹仟元折算壹日，附表編號三所示
偽造之署押壹枚，沒收。應執行有期徒刑伍月，如易科罰金，以
新臺幣壹仟元折算壹日，附表編號一、二、三所示偽造之署押共
枚，均沒收之。
    事  實
一、甲○○前於民國（下同）96年間因詐欺案件，經臺灣板橋地
    方法院96年度易字第844 號刑事判決判處有期徒刑10月，減
    為有期徒刑5月確定，於97年4月10日徒刑易科罰金執行完畢
    。詎甲○○猶不知悔改，竟意圖為自己不法之所有，基於詐
    欺取財及行使偽造私文書之犯意，先於99年2月17日下午2時
    許，持前所竊得其妻乙○○○所有台北富邦商業銀行（下稱
    富邦銀行）之金融卡（卡號：0000000000000000號，該金融
    卡之性質，係以帳戶裡的金額為限，持卡消費款項直接自帳
    戶中扣除）一張（涉嫌竊盜部分，業經乙○○○撤回告訴，
    另經檢察官為不起訴處分確定），至燦坤3C板橋中山店接續
    於下午2時46分許及2時50分許購買價值新台幣（下同）13,2
    00元及1,969元之PS3電腦遊戲機主機及相關配件等商品（刷
    卡金額分別為13,200元及1,969 元，該類型簽帳單為1式2聯
    ），並在附表編號１、２各所示之消費簽單「商店存根聯」
    上偽造乙○○○英文簽名「CHAU」之署押各乙枚，計2 枚，
    另1 聯即無庸簽名之「顧客存根聯」，則交由甲○○存查，
    「商店存根聯」則由甲○○偽簽後，交予不知情之店員核對
    作為向富邦銀行請領款項之用而行使之，使燦坤3C中山店之
    店員陷於錯誤，以為係乙○○○本人消費，而交付各該商品
    ，及使富邦銀行陷於錯誤因而誤認係真正持卡人消費而代為
    墊付各該商品之簽帳款項，並生損害於乙○○○、富邦銀行
    及燦坤3C中山店。嗣於99年2月18日晚上9時許，甲○○復另
    行起意，與真實姓名年籍不詳綽號「阿芳」之成年女子，共
    同基於意圖為自己不法所有之詐欺取財及行使偽造私文書之
    犯意聯絡及行為分擔，先由綽號「阿芳」之女子以電話向富
    邦銀行佯稱係乙○○○本人，並由甲○○提供乙○○○之基
    本資料給「阿芳」之人，由「阿芳」詳細講出乙○○○本人
    之基本資料以取信於富邦銀行，經富邦銀行核對身分解除對
    系爭金融卡之控管後，再由甲○○持前開乙○○○之金融卡
    至燦坤3C南京旗艦店，於同日晚上9時6分許購買價值14,020
    元之電腦遊戲機商品（刷卡金額為14,020元），而在附表編
    號３所示之消費簽單「商店存根聯」上偽造乙○○○英文簽
    名「CHAU」之署押乙枚後，1 聯即無庸簽名「顧客存根聯」
    由甲○○存查，另1 聯即「商店存根聯」則交予不知情之店
    員核對作為向富邦銀行請領款項之用而行使之，使燦坤3C南
    京旗艦店之店員陷於錯誤，以為係乙○○○本人消費，而交
    付該商品，及使富邦銀行陷於錯誤因而誤認係真正持卡人消
    費而代為墊付各該商品之簽帳款項，並生損害於乙○○○、
    富邦銀行及燦坤3C南京旗艦店。嗣因乙○○○無法使用該金
    融卡提領現金，經詢問富邦銀行後，發覺遭盜刷而報警處理
    ，因而查悉上情。
二、案經富邦銀行、乙○○○訴由內政部警政署鐵路警察局刑事
    警察隊報請臺灣臺北地方法院檢察署檢察官偵查起訴。
    理  由
壹、程序方面：
    按傳聞法則之重要理論依據，在於傳聞證據未經當事人之反
    對詰問予以核實，乃予排斥，惟若當事人已放棄對原供述人
    之反對詰問權，於法院審判時表明同意該等傳聞證據可作為
    證據，基於證據資料愈豐富，愈有助於真實發現之理念，並
    貫徹刑事訴訟法修法加重當事人進行主義之精神，確認當事
    人對於證據能力有處分權之制度，傳聞證據經當事人同意作
    為證據，法院認為適當者，亦得為證據。另當事人於調查證
    據時，對於傳聞證據表示「沒有意見」、「對於證據調查無
    意見」，而未於言詞辯論終結前聲明異議，應視為已有將該
    等傳聞證據採為證據之同意，此刑事訴訟法第159條之5定有
    明文。是以下所引證據，經本院於審判程序當庭提示，檢察
    官對於證據能力無意見，而被告於審判期日經合法傳喚雖未
    到庭，但其於本院準備程序中，對於證據能力亦無意見，其
    等均未於言詞辯論終結前聲明異議，本院審酌該等證據作成
    之情況，認為適於為本件認定事實之依據，依刑事訴訟法第
    159條之5第2 項規定，應具有證據能力，該得採為證據，合
    先說明。
貳、實體方面：
一、上訴人即被告甲○○經合法傳喚未於審判期日到庭，惟其於
    本院準備程序中，坦認有於上開時地先後持其妻乙○○○所
    有之富邦銀行金融卡至燦坤3C板橋中山店及燦坤3C南京旗艦
    店刷卡消費，並於簽帳單商店存根聯簽署乙○○○英文簽名
    「CHAU」之署押計3 枚等事實，然否認有何詐欺取財及行使
    偽造私文書之犯行。辯稱：伊使用金融卡之前已經告訴伊太
    太。伊要刷卡之前也告知店家這是伊太太的卡，而且刷卡消
    費之款項也是直接扣伊的帳款，銀行並沒有墊付該筆款項云
    云，經查：
(一)被告甲○○於附表編號１、２、３各所示之時間至燦坤3C板
    橋中山店及燦坤3C南京旗艦店刷卡消費，並於各該商店存根
    聯簽署「CHAU」之署押後，交由各該商店作為向富邦銀行請
    領款項之用，而取得各該商店所交付之PS3 電腦遊戲機等商
    品等情，業據被告供認在卷，並據證人即告訴人富邦銀行代
    表丙○○及燦坤3C板橋中山店店員陳廷源分別於警詢指、證
    述綦詳在卷，並有台北富邦銀行信用卡簽帳單3 張、燦坤3C
    南京旗艦店之監視畫面翻拍照片1 幀等附卷可佐（見偵查卷
    第16頁、第18至20頁），堪認被告確有持乙○○○所有之台
    北富邦銀行信用卡刷卡消費之事實。
(二)被告甲○○雖以上揭情詞置辯，惟被害人乙○○○並未親自
    或授權被告可持其所有上開之富邦銀行金融卡至各該店家消
    費之情，業據被害人乙○○○先後於警詢及偵查中指、證述
    明確在卷，依被害人乙○○○於警詢及偵查中證稱：伊平常
    是將金融卡及居留證一起放在皮包內，2 月17日、18日伊都
    沒有拿出去。富邦銀行裡的錢都是伊自己賺的。99年2 月17
    日當天甲○○沒有跟伊說要拿伊的金融卡。... 經伊核對銀
    行所提出之金融卡交易紀錄，這三筆計29,189元之消費並不
    是伊消費交易的。伊是於99年2月27日晚上7時15分許，要持
    金融卡提款時無法提領現金，經撥打電話至富邦銀行客服中
    心，才發現伊的卡遭別人盜刷購物，帳戶的錢被扣了兩萬多
    元。... 伊發現遭盜刷後，就聯絡不上伊先生了云云（見偵
    查卷第6至8頁、第44至45頁），被告雖以當時有打電話告知
    被害人乙○○○要動用帳戶內款項等語為辯，惟此為被害人
    乙○○○所否認，且依被告於偵查中供稱：「我之前有跟我
    老婆提過，我老婆不願意」、「我朋友要看醫生，要用裡面
    的錢，她說不要，等她回來再說，我就掛掉了」（見偵查卷
    第37、38頁）、於原審法院審理時供稱：「我有打電話告知
    我太太說我要用裡面的錢，她告訴我說回來以後再說」等語
    （見原審卷第18頁），顯見縱如被告所述有以電話告知被害
    人乙○○○，惟被害人乙○○○始終並未答應被告可以使用
    其金融卡刷卡消費，再者，依告訴人富邦銀行代表丙○○於
    警詢時證稱：當時銀行有發現該張金融卡有消費異常之情形
    ，我們有主動欲向乙○○○做聯絡，但無法聯絡上。2 月18
    日晚上21時許，有一名女子自稱她是乙○○○本人，要求開
    放他的金融卡可以繼續刷卡交易，我們前端客服人員跟該名
    女子核對身分後，她均能講出乙○○○本人之基本資料，我
    們客服人員才解除卡片控管。此盜刷交易所衍生之金額需由
    我們銀行來承擔損失云云（見偵查卷第11至12頁），此被告
    於警詢及偵查中亦供承：2月18日晚間9時許伊的一位女性朋
    友跟臺北富邦銀行聯繫，請求開放乙○○○的金融卡交易，
    她會知道伊妻子的基本資料是伊拿伊妻子的居留證，由她轉
    述給銀行徵信的。銀行有問她是不是乙○○○，她說是。這
    次交易有成功云云（見偵查卷第4 頁、第38頁），足徵被害
    人乙○○○自始至終均未同意被告冒用其名義持系爭金融卡
    刷卡消費之事實，否則被告何須假手女性友人假冒其妻之名
    義，向富邦銀行謊稱其妻之基本資料，以遂行其開卡消費之
    犯行。是被告先後持系爭金融卡至各該商店刷卡消費，並於
    商店存根聯上簽署持卡人乙○○○之英文署名「CHAU」，表
    示確認該等簽帳單記載之交易標的及金額，並向發卡銀行請
    求撥付消費款項予特約商店之意，自足生損害於乙○○○、
    富邦銀行及燦坤3C板橋中山店、南京旗艦店，且有使燦坤3C
    板橋中山店、南京旗艦店之店員陷於錯誤，以為係乙○○○
    本人消費，而交付上開商品，及使富邦銀行陷於錯誤因而誤
    認係真正持卡人消費而代為墊付各該商品之簽帳款項等情，
    均堪以認定。被告所辯有獲得乙○○○之同意，且銀行並未
    受有何損害云云，要均係卸責之詞，均無足採。
  綜上，被告所辯各節，均難採信，本案事證明確，被告上揭犯
  行，均堪以認定。
二、按持卡人在信用卡簽帳單上之持卡人簽名欄簽名後交還特約
    商店，依該信用卡交易習慣，係表示持卡人確認簽帳單上記
    載之交易標的及金額，並向發卡銀行請求撥付消費款項予特
    約商店之旨，是該簽帳單含有收據及請款單之性質，應屬行
    使私文書之行為（參照最高法院91年度台上字第2550號、91
    年度台上字第4531號判決意旨）。核被告甲○○所為，均係
    犯刑法第216條、第210條之行使偽造私文書罪，及第339 條
    第1 項之詐欺取財罪。又被告於信用卡消費簽單商店存根聯
    上偽造「CHAU」署押之行為，係偽造私文書之階段行為，而
    其偽造私文書後復持以行使，其偽造私文書之低度行為，為
    行使之高度行為所吸收，均不另論罪。被告就附表編號３所
    示之行為，與該姓名、年籍不詳綽號「阿芳」之成年女子，
    有犯意聯絡及行為分擔，應論以共同正犯。又被告於附表編
    號１、２所示燦坤3C板橋中山店，持上開富邦銀行金融卡刷
    卡消費以詐取財物，核其交易時間僅間隔4 分鐘、時間密切
    接近，並係在相同之特約商店實施，侵害同一之法益，各行
    為之獨立性極為薄弱，依一般社會健全觀念，在時間差距上
    ，難以強行分開，在刑法評價上，以視為數個舉動之接續施
    行，合為包括之一行為予以評價。另按刑法廢除牽連犯之規
    定後，對於前以牽連犯予以處理之案例，依立法理由之說明
    ，在適用上，得視其具體情形，分別論以想像競合犯或數罪
    併罰，予以處斷。是原經評價為牽連犯之案件，如其二行為
    間具有行為局部之同一性，或其行為著手實行階段可認為同
    一者，得認與一行為觸犯數罪名之要件相侔，而改評價為想
    像競合犯。至於不可認為一行為者，若依實質競合予以併罰
    ，不無刑罰過度評價，依社會通念，並不符合刑罰公平原則
    ，當亦難以一行為一罪論處。於此，倘所發生之數個犯罪行
    為，在犯罪之性質上，或依吾人日常生活經驗之見解上，其
    前後行為，在形態上雖屬分別獨立，但從同一法益之侵害性
    而言，因具一定程度之關連性，可認為一方吸收他方之犯罪
    行為，遂置他方於不論，較為適當，應可依吸收犯理論，認
    屬實質上一罪關係，而僅包括的論以一罪（參照最高法院96
    年度台上字第4780號判決意旨）。茲查被告持乙○○○之金
    融卡向各該商店冒刷消費，並在消費簽單商店存根聯上偽造
    「CHAU」署押後而行使該偽造之私文書之目的，均係為遂行
    詐取財物（使各該商店交付刷卡消費之該等商品，及使富邦
    銀行代為墊付各該商品之簽帳款項）之目的，是其所犯行使
    偽造私文書與詐欺取財之犯行，彼此間有行為局部之同一性
    ，依上開說明，宜依想像競合犯規定，從一重之行使偽造私
    文書罪論處。至被告所犯詐欺取財等犯行，雖未據起訴，然
    均與公訴人起訴行使偽造私文書間有想像競合犯之一罪關係
    ，本院自應併予審究。又被告先後於99年2 月17日（即附表
    編號１、２所示之犯行）及2 月18日（即附表編號３所示之
    犯行）各所為論以行使偽造私文書之犯行，犯罪時間不同、
    犯罪時間亦非密接、盜刷之特約商店亦不相同，應非基於同
    一犯意、同一計畫所為，自應予分論併罰。另被告有前揭事
    實欄所載之犯罪科刑及執行情形，有本院被告前案紀錄表在
    卷可參，被告於5 年內故意再犯本件上開有期徒刑以上之罪
    ，均為累犯，應依刑法第47條第1項規定，加重其刑。
三、原審對被告予以論罪科刑，固非無見，惟查：被告持偽造之
    私文書（簽帳單）向各該特約商店行使，作為各該特約商店
    向富邦銀行請領款項之用，而使燦坤3C板橋中山店及南京旗
    艦店之店員陷於錯誤，以為係乙○○○本人消費，而交付該
    商品，及使富邦銀行陷於錯誤，誤認係真正持卡人消費而代
    為墊付各該商品之簽帳款項，被告就此部分所為自應成立刑
    法第339條第1項之詐欺取財罪，原審漏未論列被告此部分犯
    行，其論斷自有未洽。是被告上訴意旨猶執前詞，否認犯罪
    ，雖無理由，惟原判決既有前開可議之處而無可維持，自應
    由本院予以撤銷改判。爰審酌被告之素行、犯罪之動機、目
    的、手段，未經乙○○○之同意，即持其金融卡刷卡向特約
    商店取得財物，危害金融信用交易秩序及發卡銀行、特約商
    店及持卡人之權益，及犯罪後之態度等一切情狀，量處如主
    文第2 項所示之刑及諭知易科罰金之折算標準，並定其應執
    行刑及諭知易科罰金之折算標準。又被告於如附表所示之時
    、地，在簽帳單商店存根聯上所簽之乙○○○之英文署名「
    CHAU」共3枚，為偽造之署押，應依刑法第219條規定，於各
    所宣告行使偽造私文書罪刑項下宣告沒收之；至商店存根聯
    簽帳單已分別交予各該特約商店存查，而非屬被告所有之物
    ，爰不另為沒收之諭知。
四、被告甲○○經合法傳喚，無正當理由而未於審判期日到庭，
    爰不待其陳述逕為判決。
據上論斷，應依刑事訴訟法第369條第1項前段、第364條、第299
條第1項前段、第371條，刑法第28條、第216條、第210條、第33
9條第1項、第55條、第47條第1項、第41條第1項前段、第51條第
5款、第219條，刑法施行法第1條之1，判決如主文。
本案經檢察官沈世箴到庭執行職務。
中    華    民    國    99    年    10    月    7     日
                  刑事第八庭  審判長法  官  張傳栗
                                    法  官  黃斯偉
                                    法  官  劉嶽承
以上正本證明與原本無異。
如不服本判決，應於收受送達後10日內向本院提出上訴書狀，其
未敘述上訴之理由者並得於提起上訴後10日內向本院補提理由書
（均須按他造當事人之人數附繕本）「切勿逕送上級法院」。
                                    書記官  何仁崴
中    華    民    國    99    年    10    月    7     日
附錄：本案論罪科刑法條全文
中華民國刑法第210條
偽造、變造私文書，足以生損害於公眾或他人者，處 5 年以下
有期徒刑。
中華民國刑法第216條
行使第 210 條至第 215 條之文書者，依偽造、變造文書或登載
不實事項或使登載不實事項之規定處斷。
中華民國刑法第339條
意圖為自己或第三人不法之所有，以詐術使人將本人或第三人之
物交付者，處 5 年以下有期徒刑、拘役或科或併科 1 千元以下
罰金。
以前項方法得財產上不法之利益或使第三人得之者，亦同。
前二項之未遂犯罰之。
附表：
 ┌──┬─────┬────────┬─────┬───┬──────┐
 │編號│ 時   間  │ 特約商店及地址 │ 盜刷金額 │詐  欺│偽造之署押  │
 │    │          │                │（新臺幣）│既未遂│            │
 ├──┼─────┼────────┼─────┼───┼──────┤
 │ 1  │99年2月17 │燦坤3C板橋中山店│13,200元  │既遂  │簽帳單商店存│
 │    │日下午2時 │臺北縣板橋市中山│          │      │根聯偽造之李│
 │    │46分許    │路1段10號1-3樓  │          │      │氏明珠英文姓│
 │    │          │                │          │      │名署押「CHAU│
 │    │          │                │          │      │」1 枚      │
 ├──┼─────┼────────┼─────┼───┼──────┤
 │ 2  │99年2月17 │燦坤3C板橋中山店│1,969元   │既遂  │簽帳單商店存│
 │    │日下午2時 │臺北縣板橋市中山│          │      │根聯偽造之李│
 │    │50分許    │路1段10號1-3樓  │          │      │氏明珠英文姓│
 │    │          │                │          │      │名署押「CHAU│
 │    │          │                │          │      │」1 枚      │
 ├──┼─────┼────────┼─────┼───┼──────┤
 │ 3  │99年2月18 │燦坤3C南京旗艦店│14,020元  │既遂  │簽帳單商店存│
 │    │日晚上9時6│臺北市中山區南京│          │      │根聯偽造之李│
 │    │分許      │東路2段6號1樓   │          │      │氏明珠英文姓│
 │    │          │                │          │      │名署押「CHAU│
 │    │          │                │          │      │」1 枚      │
 └──┴─────┴────────┴─────┴───┴──────┘

司法院資訊處製作；財團法人民間司法改革基金會備份。
